【裁判字號】    90,上更(二),234
【裁判日期】    901113
【裁判案由】    違反槍彈藥刀械管制條例
【裁判全文】
臺灣高等法院高雄分院刑事判決                  九十年度上更(二)字第二三四號
    上訴人即被告  甲○○
    選任辯護人    吳賢明  律師
右上訴人因違反槍砲彈藥刀械管制條例案件，不服臺灣高雄地方法院八十六年度重訴
緝字第八號中華民國八十七年五月二十六日第一審判決（起訴案號：臺灣高雄地方法
院檢察署八十三年度偵字第一五九０一號），提起上訴，判決後經最高法院發回更審
，本院判決如左：
    主  文
原判決撤銷。
甲○○共同未經許可，無故持有手槍，累犯，處有期徒刑壹年貳月。
扣押之九ＭＭ制式手槍壹支（槍枝管制編號：0000000000號）沒收。
    事  實
一、甲○○前曾於民國七十二年因殺人案件，經臺灣高雄地方法院於七十二年十二月
    三十一日判處有期徒刑十四年，褫奪公權十年，經上訴臺灣高等法院臺南分院及
    最高法院均駁回上訴，於七十三年十二月二十八日確定，又其於七十三年間犯無
    故持有手槍罪，經陸軍第二九二師司令部於七十三年十二月二十八日判處有期徒
    刑一年，於七十四年一月二十五日確定，嗣二罪定應執行刑為有期徒刑十四年二
    月，又依中華民國七十七年罪犯減刑條例分別減刑為有期徒刑九年四月及六月，
    併定應執行刑為九年六月，經入監執行後，於七十九年一月十日假釋出獄，應於
    八十三年四月二十七日假釋期滿，再依中華民國八十年罪犯減刑條例減刑後，於
    八十年二月間執行完畢。緣其友項文樺於八十三年七月廿八日晚上，獲知鄭國訓
    向其調借現款而簽發之面額新台幣（下同）十萬元支票經提示未獲兌現，遂在高
    雄市苓雅區○○○路二一二之一號張志清住處，以電話通知鄭國訓上情，兩人在
    電話中發生爭執，項文樺乃憤而邀集甲○○、及成年人許騰滿（綽號「阿南」、
    已於八十三年九月七日因車禍死亡）至上址相偕前往與鄭國訓理論。甲○○等人
    因恐發生意外，遂基於共同之犯意聯絡，由許騰滿攜帶具殺傷力之九ＭＭ制式手
    槍一支（槍枝管制編號：0000000000號）、制式子彈三顆，而共同未
    經許可無故持有之。翌日即同年七月廿九日零時卅分許，項文樺、甲○○、許騰
    滿三人前往高雄市苓雅區○○○路十九巷十五號六樓之二鄭國訓住處，找鄭國訓
    理論債務之事。抵達該處後，鄭國訓之女友李嘉慧應門，鄭國訓得知項文樺等人
    前來，因害怕而隨即進入臥室內躲藏，並將房門上鎖，而由李嘉慧答稱鄭國訓不
    在家云云，惟項文樺等人不相信，李嘉慧只好開門乙項文樺等人進入，項文樺進
    入上址後，即至各房間搜尋，嗣項文樺三人發現主臥室房門上鎖，欲強行進入，
    惟為在房間內之鄭國訓及綽號「牛仔」之不詳姓名男子共同頂住房門而未能打開
    ，此時許騰滿忽然以腳踢門二下，並超越原計劃之範圍（即犯意聯絡範圍）而持
    前述手槍對房門內射擊，適射中鄭國訓之右肩，彈頭因而停留在鄭國訓之上身內
    ，鄭國訓受傷後乃躲入廁所內，項文樺等人即進入主臥室內，發現地上有血跡，
    即拾起掉落地上之彈殼後離去。嗣於八十三年八月十三日，項文樺持前揭制式手
    槍一支、子彈二顆前往高雄市政府警察局苓雅分局投案並繳交上開槍彈，而經警
    扣押之，又該二顆子彈業於鑑定時射擊滅失。
二、案經高雄市政府警察局苓雅分局移送台灣高雄地方法院檢察署檢察官偵查起訴。
    理  由
一、訊據上訴人即被告甲○○對於在右揭時地受項文華之邀與許騰滿相偕前往被害人
    鄭國訓住處理論債務之事，及許騰滿突然持手槍朝被害人住處臥房門射擊，而射
    中在臥房內之被害人之事實，固坦承不諱，惟否認有違反槍砲彈藥刀械管制條例
    之犯行，辯稱：我與鄭國訓係好友，項文樺乃邀請我出面與鄭國訓談論債務之事
    ，項文樺之友許騰滿得知後自行要求相偕前往，我不知許騰滿有攜帶手槍，亦未
    叫許騰滿開槍，且當日我並未攜帶手槍前往鄭國訓住處，許騰滿拿槍出來時我還
    阻止，並無殺人之犯意聯絡云云。惟查：
(一)、上訴人甲○○於右揭時地夥同項文樺、許騰滿前往被害人鄭國訓住處，被害人因
    害怕而躲入臥室內，並在臥室內頂住房門不乙上訴人等人進入，許騰滿遂持手槍
    朝房門射擊而射中躲在門後之被害人等情，業據被害人鄭國訓於警訊時指訴綦詳
    ，核與現場目睹證人李嘉慧、楊順賢在警訊證述之情節相符，並有手槍一支及子
    彈二顆（子彈二顆業於鑑定時試射比對滅失）、彈頭一個扣押可資佐證（該扣案
    彈頭係於鄭國訓之身上取出，有高雄市政府警察局苓雅分局九十年八月十三日高
    市警苓分刑字第一二四七六號函附於本院卷第九三頁可參）。而扣押之槍彈經送
    請內政部警政署刑事警察局鑑定，認為手槍係口徑九ＭＭ制式半自動手槍，槍管
    內具六條右旋來復線，機械性良好，具有殺傷力；子彈二顆皆係口徑九ＭＭ制式
    子彈，構造完整，具有殺傷力；彈頭一顆，係口徑九ＭＭ制式鉛心銅包衣彈頭，
    其上具有六條右旋來復線，適合同口徑槍枝所擊發，經與送鑑定半自動手槍試射
    彈頭比對結果，來復線紋特徵吻合，認係由送鑑定之半自動手槍所擊發，此有該
    局八十三年九月五日刑鑑字第八ＯＯ七Ｏ號鑑驗通知書一份附卷可稽（見偵卷）
    。足徵項文樺所繳出之手槍為槍砲彈藥刀械管制條例所列管之手槍，且確係射擊
    被害人之手槍無訛。
(二)、上訴人甲○○雖辯稱不知許騰滿持有手槍、子彈共往被害人住處云云。惟證人即
    同案被告項文樺於警訊時供承：「案發前因為鄭國訓開給我的支票乙張（面額新
    台幣壹拾萬元）跳票，我乃邀集甲○○及『阿南』（即許騰滿）二人到苓雅二路
    二一二之一號張進雄住處，討論如何處理該筆債務，於是三人決定前往鄭國訓住
    處理論」（警卷第一頁背面），又於原審八十三年度重訴字第六九號案件調查時
    供稱：「八十三年七月廿八日晚上快十二點時候，因朋友告訴我鄭國訓的票（支
    票）均跳票，我才打電話給鄭國訓，然後才邀鄭國訓的朋友甲○○一起去找鄭國
    訓的」，「我們當時是在苓雅二路二一二巷一號我妹妹住處，我打電話是在那邊
    打的，而『阿南』在場，他自動要與我們一起去的」（原審法院八十三年度重訴
    字第六九號卷八十三年十一月十日筆錄）。另被害人鄭國訓於警訊時指陳：「案
    發之前我為了債務問題在電話與項文樺發生爭執，我們二人口氣都非常不好，我
    把電話掛斷後，約一至二小時就有人按電鈴聲：：」（警卷第五頁背面）。足徵
    案發之前，項文樺因被害人簽發之支票退票，而與被害人在電話中發生爭吵，雙
    方均很不愉快，因此，項文樺等人抵達被害人鄭國訓住處時，被害人鄭國訓亦知
    來者不善而不敢應門，並由李嘉慧、楊順賢予以打發，被害人鄭國訓則躲入住處
    臥房內等情，亦經被害人鄭國訓、李嘉慧、楊順賢陳述明白（警卷第五頁背面、
    第七頁背面、第八頁、第九頁背面、偵卷第卅一頁、原法院八十三年度重訴字第
    六九號卷八十三年十二月一日筆錄）。換言之，被害人鄭國訓對於上訴人甲○○
    等人之前來，感覺十分恐懼，始躲入臥房內，若果真如上訴人甲○○所言，上訴
    人甲○○與被害人之交情很好，上訴人係去作和事佬，被害人鄭國訓應可仗恃上
    訴人甲○○與項文樺係朋友之關係，與項文樺坐下來和平解決債務糾紛，然事實
    上被害人鄭國訓卻反其道而行，知道上訴人甲○○等前來仍躲入房內，可證上訴
    人甲○○當時之態度並不和善，係項文樺之同夥，並非去作和事佬，再佐以上訴
    人甲○○當時見證人楊順賢往廚房移動，即在楊順賢之頭上敲一下，阻止其行動
    ，此業據證人楊順賢證述在卷（見偵卷八十三年九月九日筆錄），益徵上訴人甲
    ○○當時並非前去充當和事佬。
(三)、被害人鄭國訓對於上訴人甲○○等人之前來感覺十分恐懼，必係項文樺與被害人
    鄭國訓二人在電話內爭執相當厲害，而上訴人甲○○等人在此狀況之下，必係有
    相當之準備後，始敢前往被害人鄭國訓住處再與其理論，故上訴人、項文樺通知
    攜帶手槍、子彈之許騰滿共同前往，以助聲勢，亦與事理相符。況且案發之時間
    係在盛夏（八十三年七月底），天氣懊熱，許騰滿不可能身著大衣，且上訴人及
    證人項文樺亦稱：當日許騰滿係穿短衣短褲等語（見本院卷第五十頁、第六三頁
    ），且其係先至高雄市苓雅區○○○路二一二之一號與上訴人甲○○、項文樺見
    面後才相偕前往被害人鄭國訓住處，三人並非相約在被害人鄭國訓住處會合，此
    亦經項文樺自承及證人張志清證實（原審法院八十三年度重訴字第六十九號卷八
  十四年一月十七日筆錄），故上訴人與攜帶上開制式手槍之許騰滿在高雄市○○
    ○路二一二之一號會面後，再共往被害人鄭國訓之住處，會面之相處時間歷時至
    少數十分鐘，上訴人甲○○豈可能不知或未目睹身著薄衣之許騰滿持有手槍？
(四)、綽號「阿南」者即許騰滿，此經台灣高雄地方法院調取其口卡片供項文樺及證人
    張志清辯認無訛（前述八十三年度重訴字第六十九號卷八十四年一月十七日筆錄
    ），復經許騰滿之母許陳仙女到庭證述許騰滿之綽號確係「阿南」，且許騰滿已
    於八十三年九月七日因車禍死亡屬實（前述八十三年度重訴字第六十九號卷八十
    四年二月廿八日筆錄），並有戶籍謄本一份附卷可稽，故綽號「阿南」者即為許
    騰滿無誤。而項文樺自承與許騰滿相識多年，且又有金錢往來，此經項文樺自承
    在卷，而許騰滿得知項文樺要前去被害人宅理論債務之事，明知前去必有麻煩，
    而願與上訴人等人相偕前往處理，且事後又願將價值匪薄之手槍交給項文樺處理
    ，可徵許騰滿與項文樺之交情深厚，則許騰滿與上訴人甲○○等人共同往被害人
    宅時，豈可能不告知項文樺及上訴人甲○○其有攜帶手槍之事？況項文樺於通知
    許騰滿時，若未特別商請許騰滿攜帶槍彈前來，許騰滿為何要無緣無故攜帶槍枝
    出門？又上訴人甲○○係經原法院通緝始於八十六年十月二十八日緝獲，而上訴
    人甲○○之所以要逃亡，係企望減刑後投案可享減刑之優惠，此業據項文樺於警
    訊中陳述綦詳，而被告亦稱：當時並無犯其他案件（見本院卷第六五頁），此並
    有臺灣高等法院被告全國前案紀錄表可參，若上訴人甲○○不知情，心中坦蕩為
    何要等減刑條例之公佈始出面投案，益徵上訴人甲○○知情而有共同持有手槍之
    犯意。
(五)、證人項文樺在本院調查中雖到庭證稱：伊及甲○○均不知「阿南」有帶槍彈，
    又伊在警訊中並未供稱上訴人逃亡係企望減刑後投案可享減刑之優惠云云，但查
    項文樺與上訴人甲○○均知情而與「阿南」共同持有槍、彈，業經本院判處罪刑
    確定在案，有本院八十四年度上訴字第一０四一號判決書附卷可憑（見本院上訴
    卷第二五頁），且其在警訊中有上開供述，亦有警訊筆錄在卷可證，是項文樺上
    開本院調查中之陳述，應係迴護之詞，無可採信。再證人張志清前到庭雖亦證稱
    案發前三人（即項文樺、阿南及上訴人）在伊家，出發時並未看到阿南拿槍，只
    有看見他拿一個皮包等語，亦不能證明上訴人甲○○不知情及無共同持有之意思
    ，仍不能為上訴人有利之認定。又證人項文樺在本院調查中又陳稱：許騰滿從皮
    的手提袋子拿出槍來等語（見九十年二月廿一日本院調查筆錄即本院卷第八十頁
    ）；又証人張志清前於前述雖稱：案發前三人（即項文樺、阿南及上訴人）在伊
    家，出發時並未看到阿南拿槍，只有看見他拿一個皮包等語，惟查共同被告項文
    樺在警訊中係稱：進去屋內之後，我就向鄭國訓的臥室大喊開門，叫鄭國訓出來
    解決跳票的問題，後來我到客廳沙發坐下來等，因為鄭國訓均不開門，「阿南」
    （即許騰滿）就跑到鄭國訓房間用腳踢房門，我聽到後就跑過去看，未料「阿南
    」已拔槍等語，既說「拔槍」，可見槍是在許騰滿身上拔出，並非在手提袋或皮
    包裏，且與上訴人甲○○所辯，許騰滿上衣未紮進褲內，係放在褲外槍由衣服遮
    住等語不符，可見項文樺在本院調查中稱：許騰滿從皮的手提袋子拿出槍來等語
    ，及証人張志清前稱：只有看見「阿南」拿一個皮包等語，應係嗣後翻異迴護之
    詞。又被害人鄭國訓於本院前審審理時陳稱：當時我在內，有聽到甲○○講說「
    不要、不要」等語，此與其警訊中所述意旨不符，亦應係嗣後翻異迴護之詞，亦
    不足採。另外，證人李嘉慧在本院調查中供稱：開槍後，項文樺有責罵這是私底
    下的事，為何帶外人來云云，經參酌前開證據，其供述亦不足為被告有利之證據
    。
(六)、綜上所述，上訴人甲○○明知許騰滿持有手槍，而與之共往被害人宅處理債務之
    事，其有共同持有手槍之犯意聯絡，已甚為明確，所辯顯係卸責之詞，不足採信
    ，犯行已堪認定。
(七)、至於證人李嘉慧、楊順賢於警訊時均證述上訴人甲○○、項文樺、許騰滿三人各
    持一支手槍云云，惟上訴人辯稱當時伊和項文樺都是持手提電話（大哥大），並
    非手槍云云，經查：證人楊順賢於檢察官偵查時，檢察官問：「項文樺等人拿幾
    把槍？」，楊順賢答稱：「我看到項文樺與甲○○手上有拿黑黑的東西，因開槍
    事出突然，且他們知有人中槍，就迅速離去，所以就沒注意」（偵卷第卅一頁）
    ；檢察官又問：「（你於）警訊說他們三人均手上各拿一把槍？」楊順賢答：「
    開槍那人有拔槍出來，其他二人是否拿槍我不清楚」（偵卷第卅一頁背面），是
    證人楊順賢對於上訴人甲○○、項文樺是否各持有手槍一節，先後所供歧異。至
    於李嘉慧雖於警訊時證述：「：：他們三人進來各持乙把手槍，由項文樺帶頭指
    名要找鄭國訓：：」（警卷第八頁），惟如上訴人進門時已將手槍持在手上，則
    李嘉慧應門時必不會乙上訴人三人進入屋內。且楊順賢於檢察官偵查時證述：「
    （被告三人進門後）坐沒多久，有一人（指許騰滿）突然拔槍朝門射擊：：」；
    「：：有一個男的（指許騰滿）就要去開房門，突然拔槍出來：：」（偵卷第卅
    一頁），證人楊順賢係陳述許騰滿當時突然「拔槍」，則該槍原應藏置在其身上
    ，而非握在手上，此與李嘉慧與楊順賢於警訊時所陳亦有不同。又上訴人甲○○
    等人進入鄭國訓宅後，楊順賢要往廚房移動，為上訴人甲○○發覺認為其係要拿
    刀而將其阻止拉住，上訴人甲○○並做出要打人的樣子等情，亦經共同被告項文
    樺陳述明確（警卷第四頁、偵卷第廿一頁背面即八十三年八月廿六日偵查筆錄、
    原法院八十三年度重訴字第六十九號項文樺案審理卷八十三年十一月十日筆錄即
    該卷第廿一頁背面倒數一、二行），核與證人李嘉慧（警卷第八頁）、楊順賢（
    偵卷第卅一頁背面、原法院八十三年度重訴字第六九號卷八十三年十二月一日筆
    錄）證述之情節相符。證人楊順賢若有看見上訴人等人均各手持手槍，必不敢妄
    自移動而欲至廚房，可徵上訴人甲○○等人將進入鄭國訓宅時，並無均持手槍之
    事。且上訴人甲○○等人於發生槍擊案後，項文樺曾以電話通知證人陳仁昇拿行
    動電話電池給伊，證人陳仁昇抵達後看見上訴人甲○○、項文樺、許騰滿三人均
    在場，許騰滿因不願出面投案，遂將手槍交付項文樺處理等情，亦經陳仁昇於偵
    訊時證述明白（偵卷第卅二頁即八十三年九月九日偵查筆錄），是上訴人當時確
    有攜帶手提電話，足徵上訴人甲○○辯稱當時其攜帶手提行動電話（大哥大）一
    節，尚屬非虛。至於證人李嘉慧、楊順賢於警訊時陳稱上訴人甲○○等各持有手
    槍等情，顯與事實不符，而不能採信。
二、查手槍及子彈，係槍砲彈藥刀械管制條例第四條第一項第一款、第二款（修正前
    為第四條第一款、第二款）所稱之槍砲、彈藥之一種，而槍砲彈藥刀械管制條例
    於八十六年十一月二十四日修正公布，於同年月二十六日施行，上訴人之行為時
    間在法律修正前，又行為後法律有變更者，適用裁判時之法律；但裁判前之法律
    有利於行為人者，適用最有利於行為人之法律，刑法第二條第一項定有明文。查
    新修正之上開條例第七條第四項、第十二條第四項之規定，其刑度均較修正前之
    第七條第四項、第十一條第三項之刑度為高，揆諸前揭說明，本案自應適用最有
    利於行為人之七十九年七月十六日修正公布之上開條例規定論罪科刑。上訴人甲
    ○○未經許可，無故持有手槍及子彈，核係犯修正前槍砲彈藥刀械管制條例第七
    條第四項未經許可無故持有手槍罪、及第十一條第三項未經許可無故持有彈藥罪
    。上訴人甲○○與項文樺、許騰滿間，有犯意聯絡及行為分擔，均為共同正犯。
    上訴人甲○○等同時持有手槍一支及子彈三顆，係一持有行為同時觸犯數罪名，
    應依想像競合犯之規定，從一重之持有手槍處斷。公訴人認上訴人甲○○持有手
    槍部分係犯修正前槍砲彈藥刀械管制條例第七條第三項之意圖供自己或他人犯罪
    之用，而未經許可，製造、販賣或運輸手槍罪（公訴人未指明被告所為係犯何種
    犯罪），惟上訴人甲○○並未製造、販賣、或運輸手槍，而係單純未經許可無故
    持有之，業如前述，起訴法條尚有未洽，應予變更。又公訴人認上訴人甲○○等
    三人均各持有手槍各一支云云，惟上訴人甲○○及項文樺當時並未另各持手槍一
    支，已如前述，上訴人甲○○此部分行為，尚屬不能證明，惟此部分持有手槍行
    為，與其與許騰滿共同持有扣押手槍一支論罪科刑部分之犯行，係屬一持有行為
    ，乃單純一罪，故不另為無罪之諭知，附此敘明。又上訴人甲○○前曾於七十二
    年因殺人案件，經臺灣高雄地方法院於七十二年十二月三十一日判處有期徒刑十
    四年，褫奪公權十年，經上訴臺灣高等法院臺南分院及最高法院均駁回上訴，於
    七十三年十二月二十八日確定，又其於七十三年間犯無故持有手槍罪，經陸軍第
    二九二師司令部於七十三年十二月二十八日判處有期徒刑一年，於七十四年一月
    二十五日確定，嗣二罪定應執行刑為有期徒刑十四年二月，又依中華民國七十七
    年罪犯減刑條例分別減刑為有期徒刑九年四月及六月，併定應執行刑為九年六月
    ，經入監執行後，於七十九年一月十日假釋出獄，應於八十三年四月二十七日假
    釋期滿，業經原法院向國防部新店監獄以電話查明（原審卷第七十五頁後面一頁
    ），而上訴人於假釋中，復依中華民國八十年罪犯減刑條例第二條第二項前段規
    定，自該條例施行之日起，視為已依該條第一項規定減其宣告刑，毋庸聲請裁定
    減刑，故視為減刑結果，應為有期徒刑六年二月二十日及三月，其假釋執行期滿
    日期應為八十年二月間，其於五年內再犯本件之罪，為累犯，應依法加重其刑。
三、原審據以論罪科刑，固非無見，惟查，保安處分係對受處分人將來之危險性所為
    拘束其身體、自由等之處置，以達教化與治療之目的，為刑罰之補充制度。槍砲
    彈藥刀械管制條例第十九條第一項規定：「犯第七條、第八條、第十條、第十一
    條、第十二條第一項至第三項、第十三條第一項至第三項之罪，經判處有期徒刑
    者，應於刑之執行完畢或赦免後，令入勞動場所，強制工作，其期間為三年」。
    此項規定不問對行為有無預防矯治其社會危險性之必要，一律宣付強制工作三年
    ，限制其中不具社會危險性之受處分人之身體、自由部分，其所採措施與所欲達
    成預防矯治之目的及所需程度，不合憲法第二十三條所定之比例原則，業經司法
    院大法官會議於八十七年十二月十八日作成釋字第四七一號解釋，就其中不問行
    為人有無預防矯治其社會危險性之必要，一律宣付強制工作三年之部分，宣告違
    憲，應自該解釋公布之日起不予適用。而犯該條例第十九條第一項所列舉之罪，
    依個案情節符合比例原則部分，固應適用該條例宣告保安處分；至不符合部分而
    應宣告保安處分者，則仍由法院斟酌刑法第九十條第一項規定之要件，依職權為
    之，於此，自無刑法第二條第二項之適用，亦即仍有從新從輕原則之適用。依上
    開解釋意旨，凡在槍砲彈藥刀械管制條例修正公布前，犯該條例第十九條第一項
    所列舉罪者，於該解釋公布後，尚在審判中之案件，依從新從輕原則，除合於刑
    法第九十條第一項之要件，得依該條項宣付強制工作外，不得依槍砲彈藥刀械管
    制條例第十九條第一項規定宣付強制工作。乃原判決併依同條例第十九條第一項
    之規定諭知被告應於刑之執行完畢或赦免後，令入勞動場所強制工作三年，自有
    未洽。上訴人甲○○上訴否認共同持槍，雖無理由，惟原判決既有上開可議之處
    ，自仍應將原判決撤銷改判，審酌上訴人甲○○共同持有制式手槍及子彈，危害
    社會治安甚鉅，其素行不佳，且犯罪後狡飾犯行，未有悔意，其犯罪動機、目的
    、手段、所生危害及犯後態度等一切情狀，量處被告有期徒刑壹年貳月。扣押之
    制式手槍一把係違禁物，依法宣告沒收；至另子彈二顆，業於鑑定時比對試射滅
    失，故不予諭知沒收。至扣案之彈頭係在鄭國訓身上取出，業如前述，而前開子
    彈係共犯許騰滿所有，且如後述，被告就許騰滿持槍射擊鄭國訓部分，並無犯意
    聯絡，尚難認係供被告射擊鄭國訓所用之物，爰不予宣告沒收。
四、公訴意旨另以：被告甲○○與項文樺、綽號「阿南」者（即許騰滿）基於殺人之
    共同犯意聯絡，於前揭時地，在被害人住宅，由許騰滿持槍對房門內射擊，適射
    中被害人之右肩，認上訴人甲○○此部分另涉有刑法第二百七十一條第一項、第
    二項之殺人未遂罪嫌等語。訊據上訴人甲○○矢口否認有何共同殺人未遂之犯行
    ，辯稱：我不知許騰滿要開槍，亦沒有叫許騰滿開槍云云。經查：(一)證人楊順賢
    於偵訊時證述：「李嘉慧開門乙項文樺進入時，我問他們何事，他們說要找鄭國
    訓，我答稱鄭某不在，有一個男的就要去開房門，突然拔槍出來，項文樺要阻止
    已來不及」（偵卷第卅一頁）；證人李嘉慧於警訊時亦證述：「：：鄭國訓及牛
    仔在（臥房）裡面頂住門，不乙他們進入，該不知名男子（即許騰滿）即用腳踢
    了門二下，隨後即對門，向內開了一槍：：」（警卷第八頁），許騰滿於無法進
    入臥室內時，突然以腳踢門並拔槍射擊朝門內濫射一槍，許騰滿此種舉動應屬個
    人突發行為，否則上訴人甲○○等人若有事先謀議要殺害被害人，必先找到被害
    人本人，再加以開槍，不可能朝臥室門濫射一槍。且被告等人抵達被害人住宅後
    後，被害人即躲入臥室內不肯外出，此種情況衡情尚難事先預見，而事先謀議要
    由許騰滿舉槍朝臥房門射擊，且當時在場之李嘉慧、楊順賢亦均未曾聽到上訴人
    甲○○有命許騰滿開槍，因此，許騰滿之開槍行為應屬其個人之突發行為。(二)又
    許騰滿開槍射中站在門後之被害人鄭國訓後，上訴人甲○○等人進入臥房內看到
    地上血跡，隨即撿起彈殼迅速離去等情，亦據證人楊順賢、李嘉慧證述明確（警
    卷第八頁、偵卷第卅一頁、原法院八十三年度重訴字第六九號卷八十三年十二月
    一日筆錄），上訴人甲○○等人並未對被害人再加以射擊，或檢視其中槍部位是
    否已足以致命，隨即迅速離去，可徵上訴人並無殺害被害人之犯意，否則其應可
    再予開槍射擊使其死亡。況且上訴人甲○○與被害人係舊識，案發當日係受項文
    樺之邀前去理論十萬元支票未能兌現之事，而發生爭執，衡情上訴人甲○○亦無
    為他人區區十萬元之債務而萌殺人動機之必要。(三)按共犯之成立，除共同實施犯
    罪行為者外，其就他人之行為負共犯之責者，以有意思聯絡為要件，若事前並未
    合謀實施犯罪行為之際，又係出於行為者獨立之意思，即不負共犯之罪。又共同
    正犯之所以應對其他共同正犯所實施之行為負其全部責任者，以就其行為有犯意
    之聯絡為限，若他犯所實施之行為，超越原計劃之範圍，而為其所難預見者，則
    僅應就其所知之程度，令負責任，未可概以共同正犯論（最高法院十九年上字第
    六九四號、五十年台上字第一Ｏ六Ｏ號判例參照）。本件上訴人前往被害人宅，
    本擬在其住處與其理論債務之事，並無加害之意思，因許騰滿踢房門不開，憤而
    拔槍射擊房門，此純屬其個人突發之狀況，業如前述，且上訴人甲○○見被害人
    鄭國訓受傷後亦無繼續加害，可見上訴人甲○○辯稱無共同殺人之犯意聯絡或行
    為分擔，應堪採信，揆諸前揭判例，自難以共犯一人超出計劃之個人突發行為，
    亦令上訴人同負其責，上訴人甲○○殺人未遂部分，不能證明，惟公訴人認上訴
    人甲○○此部分行為與前開持有手槍犯行論罪科刑部分，有牽連犯之裁判上一罪
    關係，爰不另為無罪之諭知，併此明。
據上論結，應依刑事訴訟法第三百六十九條第一項前段、第三百六十四條、第二百九
十九條第一項前段、第三百條，七十九年七月十六日修正公布之槍砲彈藥刀械管制條
例第七條第四項、第十一條第三項，刑法第二條第一項但書、第十一條前段、第二十
八條、第五十五條、第三十八條第一項第一款、第四十七條，判決如主文。
本案經檢察官沈紹嘉到庭執行職務。
中    華    民    國      九十     年      十一      月     十三   日
                              臺灣高等法院高雄分院刑事第一庭
                                  審判長法官  王光照
                                        法官  黃壽燕
                                        法官  黃仁松
右正本證明與原本無異。
如不服本判決，應於判決送達後十日內向本院提出上訴狀，其未述理由者並應於提
出上訴狀後十日內向本院補提理由書（應附繕本)。
                                      書記官  呂明燕
中    華    民    國      九十      年      十一      月     十六   日
附錄：本判決論罪科刑法條：
七十九年七月十六日修正公布之槍砲彈藥刀械管制條例第七條第四項
未經許可，無故持有、寄藏或意圖販賣而陳列第一項及第二項所列槍砲之一者，處一
年以上七年以下有期徒刑。
                                                                  Ｊ


司法院資訊處製作；財團法人民間司法改革基金會備份。
